【裁判字號】    98,家抗,16
【裁判日期】    980508
【裁判案由】    履行同居
【裁判全文】
臺灣高等法院高雄分院民事裁定          98年度家抗字第16號
抗  告  人  甲○○○
                        -30.
代  理  人  吳小燕律師
代  理  人  嚴宮妙律師
相  對  人  乙○○
上列抗告人因與相對人間反訴離婚事件，對於民國98年3 月31日
臺灣高雄地方法院96年度婚字第143 號所為裁定提起抗告，本院
裁定如下：
    主  文
原裁定廢棄。
    理  由
一抗告意旨略以：前因相對人於民國96年1 日18日向原法院提起
  請求履行同居義務之訴，抗告人遂於第一審言詞辯論終結前提
  起本件離婚反訴（下稱系爭反訴）。惟因系爭反訴合於民事訴
  訟法第182 條之2 規定，為免發生國際裁判矛盾，經抗告人為
  訴訟停止之聲請，原法院遂於97年10月9 日裁定系爭反訴訴訟
  停止，並認履行同居義務之訴已達可為判決之程度，另同時判
  決駁回原告即相對人之訴。因相對人不服該判決，乃上訴本院
  ，嗣將原履行同居義務之訴變更為離婚之訴。因之，系爭反訴
  繫屬於原法院，而相對人之離婚之訴則繫屬於本院。詎原法院
  未慮及抗告人係依民事訴訟法第572 條第1 項提起系爭反訴，
  自非屬同條第2 項「另行起訴」之情形，本不應以裁定移送於
  訴訟繫屬中之法院合併裁判，逕以98年3 月31日之裁定（下稱
  原裁定）將系爭反訴移送於本院，犧牲抗告人之審級利益，自
  不合法，爰提起本件抗告等語。
二按訴訟程序當然或裁定停止間，法院及當事人不得為關於本案
  之訴訟行為，民事訴訟法第188 條第1 項前段定有明文。故在
  裁定停止間，法院如為本案之訴訟行為，自為法所不許。
三經查：抗告人於上開履行同居之訴繫屬原法院時，復於96年5
  月1 日於日本國大阪家庭裁判所（下稱日本法院）對相對人起
  訴請求離婚，目前繫屬日本法院以日本大阪家庭裁判所家事部
  平成19年（家）第200 號審理中。抗告人嗣於96年8 月28日
  提出系爭反訴，復經抗告人具狀聲請裁定停止系爭反訴，原法
  院認符合民事訴訟法第182 條之2 規定，遂於97年10月9 日裁
  定系爭反訴於日本大阪家庭裁判所家事部平成19年（家）第
  200 號離婚等請求事件判決確定前，停止訴訟程序，並已確定
  一節，有抗告人所提出之日本法院中間判決書、兩造日本離婚
  訴訟之訴訟資料、民事提起反訴狀、民事訴訟聲請裁定停止訴
  訟程序狀、原法院97年10月9 日96年度婚字第143 號裁定在卷
  可稽（見原法院96年婚字第143 號卷第187 頁至第192 頁、第
  197 頁至第210 頁、第72頁至第75頁、第182 頁至第186 頁、
  第222 頁）。又原法院為上開裁定停止訴訟程序後，迄今並未
  撤銷該裁定，亦有原法院96年婚字第143 號卷可憑。據此足認
  抗告人所提之系爭反訴因原法院之裁定，尚於停止訴訟程序中
  。詎原法院於依民事訴訟法第186 條規定撤銷原裁定前，竟將
  已裁定停止訴訟程序之系爭反訴裁定移送本院，顯已為關於本
  案之訴訟行為，則揆諸上開說明，原法院所為移送管轄之裁定
  ，顯有違前揭規定。況且，本院雖受理相對人於上訴審變更訴
  請離婚之訴，惟本院業於98年4 月27日裁定於原法院96年度婚
  字第143 號於97年10月9 日所為停止訴訟程序終結前，停止相
  對人變更之訴訴訟程序，有本院97年度家上字第98號裁定在卷
  可憑。亦即本院97年度家上字第98號離婚事件已停止訴訟程序
  ，而不得為本案之訴訟行為，自無從就原法院之96年婚字第14
  3 號反訴離婚事件合併審理。
四綜上所述，原法院逕依職權將系爭反訴裁定移送本院，核有違
  誤。抗告意旨雖未論及此，惟原裁定程序上違背法令，屬重大
  瑕疵，應由本院將原裁定廢棄。
五依民事訴訟法第492 條，裁定如主文。
中    華    民    國    98    年    5     月    8     日
                            民事第四庭
                                審判長法官  蔡文貴
                                法      官  黃科瑜
                                法      官  謝靜雯
以上正本證明與原本無異。
如不服本裁定應於送達後10日內向本院提出再抗告狀 (並按他造
當事人之人數附繕本)， 並繳納再抗告費新臺幣1,000 元。再為
抗告僅得以適用法規顯有錯誤為理由，並應委任律師為代理人。
中    華    民    國    98    年    5     月    8     日
                                書  記  官  唐奇燕
附註：抗告人之配偶、三親等內之血親、二親等內之姻親，或抗
告人為法人、中央或地方機關時，其所屬專任人員具有律師資格
並經法院認適當者，亦得為第三審代理人。抗告人或其法定代理
人具有律師資格者及前項情形，應於提起抗告或委任時釋明之。


司法院資訊處製作；財團法人民間司法改革基金會備份。
